【裁判字號】    97,交訴,29
【裁判日期】    970417
【裁判案由】    業務過失致死
【裁判全文】
臺灣臺北地方法院刑事判決              97年度交訴字第29號
公  訴  人  臺灣臺北地方法院檢察署檢察官
被      告  甲○○
            乙○○
上列被告因業務過失致死案件，經檢察官提起公訴（96年度偵字
第22689 號），本院依通常程序審理，因被告於準備程序進行中
就被訴事實為有罪之陳述，且所犯非死刑、無期徒刑、最輕本刑
為三年以上有期徒刑之罪或高等法院管轄第一審案件，經告知簡
式審判程序之旨，並聽取檢察官及被告等意見後，經本院合議庭
裁定由受命法官獨任進行簡式審判程序，判決如下：
    主  文
甲○○犯業務過失致人於死罪，處有期徒刑捌月，緩刑年。
乙○○犯過失致人於死罪，處有期徒刑肆月，如易科罰金，以壹
仟元折算壹日，緩刑貳年。
    事  實
一、乙○○與蔣王秀美為鄰居，於民國96年10月12日下午6 時許
    ，蔣王秀美欲送外孫女藍方伶至臺北市文山區上課，即與乙
    ○○商議由乙○○騎乘機車共同前往。乙○○明知無駕駛執
    照不應駕駛機車，且騎乘機車，應依標誌或標線之規定行駛
    機車車道，不得任意跨越禁止變換車道之雙白實線，依當時
    情形並無不能注意，竟騎乘車牌CJX-311 號普通重型機車搭
    載蔣王秀美及藍方伶二人，沿臺北縣新店市○○路○段由臺
    北縣新店市往臺北市方向前進；另甲○○任職於國鶯通運有
    限公司（下稱國鶯公司）擔任營業大客車駕駛，係以從事駕
    駛工作為業務之人，於同時間駕駛車牌9U-142號營業大客車
    ，沿臺北縣新店市○○路與乙○○同向前進，其欲超過乙○
    ○之機車時，甲○○本應注意超車時，應保持半公尺以上之
    間隔超過，依當時情形並無不能注意之情事，詎甲○○竟疏
    未注意安全間隔，與乙○○同時行進至該路段139 號與莒光
    路口時，乙○○亦疏未注意，騎乘機車竟跨越禁止變換車道
    之雙白實線，而跨占甲○○駕駛營業大客車同時間停靠之內
    側禁行機車車道，致甲○○駕駛之營業大客車不慎擦撞由乙
    ○○駕駛之機車，致乙○○等人車因而倒地，乙○○、蔣王
    秀美、藍方伶3 人亦跌落車道，此時甲○○駕駛營業大客車
    持續前進，蔣王秀美遭營業大客車右後車輪輾壓，因而受有
    骨盆開放性骨折合併低血量休克、直腸破裂、會陰部撕裂傷
    等傷害，經送醫急救後，延至同年月15日5 時31分仍不治死
    亡。
二、案經臺北縣政府警察局新店分局報告及本署檢察官相驗後自
    動簽分偵查起訴。
    理  由
一、訊據被告甲○○、乙○○二人坦承於前述時地肇事，並致被
    害人蔣王秀美因而死亡，被告乙○○亦坦承其無駕駛執照等
    情不諱，核與被害人家屬丙○○所述相同，核與卷附道路交
    通事故調查報告表、現場圖、補充資料表、現場照片四十九
    張、勘驗照片三十六張、相驗照片三十五張、相驗屍體證明
    書、國防醫學院三軍總醫院診斷書一紙、法務部法醫研究所
    鑑定報告等在卷可查，故被告二人上開自白核與事實相符，
    自堪信為真實。
二、查超車時，「應顯示左方向燈並於前車左側保持半公尺以上
    之間隔超過」；又「駕駛人駕駛汽車，應遵守道路交通標誌
    、標線、號誌之指示，並服從交通指揮人員之指揮」，另「
    雙白實線  設於路段中，用以分隔同向車道，並禁止變換車
    道」，道路交通安全規則第101 條、第90條、道路交通標誌
    標線號誌設置規則第149 條第1 項第1 款第7 目分別定有明
    文。被告乙○○駕駛機車行經上開路段，係繪有雙白實線之
    路段，此有現場照片可稽，被告乙○○自應注意不得變換車
    道，而被告甲○○原本行駛在乙○○機車後方，至近路口處
    則超過乙○○之機車，此觀諸現場監視器所錄之畫面即知，
    故被告甲○○在超越乙○○之機車時亦應注意保持安全間隔
    ，依其當時情形並無不能注意之情事，然被告乙○○竟跨越
    雙白線駛入被告甲○○○○道，而被告甲○○亦疏未注意與
    乙○○之機車保持安全間隔而逕自超越，其二人因而肇事，
    並致被害人蔣王秀美死亡，自有應注意能注意而不注意之過
    失，且其過失與被害人蔣王秀美死亡間有相當因果關係，自
    應依法論科。至於本件事故經檢察官送請台灣省台北縣區車
    輛行車事故鑑定委員會鑑定，此有該鑑定委員會之鑑定意見
    書一紙在卷可查，依該委員會鑑定結果，就被告甲○○部分
    ，該委員會認：甲○○駕駛民營客運，超車未保持安全間隔
    ，為肇事原因，核與本院前述判斷相同，自屬可採；至於被
    告乙○○部分，該委員會認：乙○○駕駛普通重型機車，無
    肇事因素部分，經查，被告乙○○騎乘機車至上開肇事地點
    ，確跨越雙白實線行駛於兩車道，此有前述現場監視錄影照
    片可稽，鑑定意見疏未注意及之尚有未洽，故此部分鑑定意
    見尚難遽採。
三、核被告乙○○所犯係刑法第276 條第1 項之過失致死罪；被
    告甲○○係遊覽車司機，為以從事駕駛業務之人，業經其供
    明，則被告甲○○所為係犯刑法第276 條第2 項之業務過失
    致死罪。又被告乙○○無駕駛執照，駕駛機車因而致人死亡
    ，依法應負刑事責任，爰依道路交通管理處罰條例第86條第
    1 項之規定加重其刑。查被告二人於警方人員前往現場處理
    時均在現場，並當場承認為肇事人，此有台北縣政府警察局
    新店分局道路交通事故肇事人自首情形紀錄表在卷可查，核
    與刑法第62條自首之規定相合，均依該規定減輕其刑。被告
    乙○○刑有加重減輕事由，依法先加後減。爰審酌被告乙○
    ○係基於善意而載鄰居蔣王秀美，本係好心，但駕駛機車確
    有疏忽，其疏忽程度尚非重大，且被害人家屬表示不願追究
    被告乙○○之責任；被告甲○○駕駛大客車為業，超越機車
    時未注意機車，因而輾壓被害人致死，過失較重，惟被告甲
    ○○亦與被害人家屬達成民事和解，有和解書在卷可憑，且
    被害人家屬亦到院表示不願追究等情，分別量處被告二人如
    主文所示之刑，被告乙○○部分並諭知易科罰金之折算標準
    。查被告二人均未曾受有期徒刑以上刑之宣告，此有被告二
    人台灣高等法院被告前案紀錄表在卷可查，經此偵審程序，
    當知警惕而無再犯之虞，爰就被告甲○○部分諭知緩刑三年
    ，就被告諭知緩刑二年。
據上論斷，應依刑事訴訟法第299 條第1 項前段、第273 條之1
，刑法第276 條第1 項、第2 項、第41條第1 項前段、第62條、
第74條第1 項第1 款、道路交通管理處罰條例第86條第1 項，刑
法施行法第1 條之1 判決如主文。
本案經檢察官永欽到庭執行職務
中    華    民    國    97    年    4     月    17    日
                  交通法庭法  官  周占春
上正本證明與原本無異。
如不服本判決，應於判決送達後10日內向本院提出上訴狀（應抄
附繕本）。告訴人或被害人如對於本判決不服者，應具備理由請
求檢察官上訴，其上訴期間之計算係以檢察官收受判決正本之日
期為準。
                          書記官  林妙穗
中    華    民    國    97    年    4     月    17    日
附錄本判決所引法條
中華民國刑法第276條
因過失致人於死者，處二年以下有期徒刑、拘役或二千元以下罰
金。
從事業務之人，因業務上之過失犯前項之罪者，處五年以下有
期徒刑或拘役，得併科三千元以下罰金。


司法院資訊處製作；財團法人民間司法改革基金會備份。
